臺灣嘉義地方法院刑事判決　　　　　　　　　　　　　九十一年度交訴字第四三號
　　公　訴　人　臺灣嘉義地方法院檢察署檢察官
　　被　　　告　己○○
　　選任辯護人　任進福
右列被告因業務過失致死案件，經檢察官提起公訴（九十一年度偵字第二九二號），
本院判決如左：
    主  文
己○○從事業務之人，因業務上之過失致人於死，處有期徒刑壹年。
    事  實
一、己○○係文全商行之負責人，平時駕車運貨至客戶處，係以駕駛為附隨業務之人
    ，其於民國九十年十二月十二日上午十一時五十分許，駕駛車牌號碼ＶＣ—九三
    六六號自用小貨車，自台南縣鹽水鎮循台十九線省道北上前往雲林縣北港鎮○○○○○道位於嘉義縣朴子市松華里，中央有分向島，南北雙向設有四線道及慢車
    道，速限每小時六十公里之北上路段時，因欲撥打行動電話與客戶戊○○聯絡，
    遂先將該自小貨車停放於該省道八十九公里五百公尺北上之慢車道，之後，己○○於其欲起步將該自小貨車向左切入外側快車道行駛之際，本應注意起步前應顯
    示方向燈，注意前後左右有無障礙或車輛行人，並應讓行進中之車輛行人優先通
    行，而依當時天候晴、日間自然光線、路面乾燥、無障礙、無缺陷，又無不能注
    意之情形，竟疏未注意遵守上開規定，即貿然起步欲由慢車道向左併入外側快車
    道（起訴書誤為中間車道）行駛，適陳宗亨騎乘車牌號碼ＬＺＢ—二一一號重型
    機車行經該處，因閃避不及，因而與己○○上開自小貨車發生擦撞，陳宗亨人、
    車倒地，腦部受有挫傷，右手上臂、右手掌處受有擦傷，腹部受有鈍挫傷，並因
    腦損傷造成內出血休克，經送醫後於同日下午一時許宣告不治死亡。己○○則於
    肇事後即報警處理，在未經有偵查犯罪職權之機關或公務員發覺為犯嫌前，向到
    場處理之嘉義縣警察局朴子分局松梅派出所警員甲○○自首即陳稱其為肇事者及
    肇事經過，並願接受裁判。
二、案經陳宗亨之妻、子丙○○○、丁○○訴請台灣嘉義地方法院檢察署檢察官偵查
    起訴。
    理  由
一、訊據被告己○○固不否認其駕駛文全商行所有車牌號碼ＶＣ—九三六六號自用小
    貨車，於九十年十二月十二日上午十一時五十分許，在台十九線省道八十九公里
    五百公尺北上車道之慢車道上，與被害人陳宗亨所騎乘之車牌號碼ＬＺＢ—二一
    一號重型機車發生擦撞，因而造成被害人人、車倒地，頭部受傷，經送醫後不治
    死亡之事實，惟矢口否認有何過失致死犯行，並辯稱：在車禍發生當時，前開自
    小貨車係緊靠路旁停放，其當時正在車上利用行動電話與戊○○聯絡，通話中被
    害人騎乘機車自行擦撞自小貨車，其聽見碰撞聲後，立即掛斷電話下車察看，並
    聯絡呼叫救護車事宜，未曾移動自小貨車，而由該自小貨車右方向燈仍閃亮，左
    前輪之與左前輪檔泥板呈直線狀，非不規則，且左前輪未留有碾壓左後視鏡掉落
    之碎片之痕跡（本判決有關左、右側均係以車尾面向車頭之方向為準）等情觀之
    ，亦可見該自小貨車並未移動，其對於本件車禍之發生並無過失云云。經查：
  （一）被告駕駛前開自小貨車，於上開時、地與被害人所騎乘之前開機車發生擦撞
        ，因而造成被害人死亡之事實，業經被告供承在卷，核與告訴人即被害人之
        子丁○○於本院審理時證述之情節相符（見本院卷第二０七至二０八頁），
        並有臺灣嘉義地方法院檢察署檢察官督同檢驗員相驗屬實，製有勘驗筆錄、
        相驗屍體證明書及驗斷書各一份附於相驗卷（第十二、十七、十九頁）可參
        ，則被害人確因本件車禍而死亡，應足認定。
  （二）被害人所騎乘之機車與被告所駕駛之自小貨車擦撞後，造成該自小貨車左側
        後視鏡鏡片破碎掉落，左側鏡框下緣有刮裂痕、左側車廂護板、油箱上有刮
        痕、左前輪檔泥板車體板金有刮痕，而被害人所騎乘之機車，則在右側後方
        排氣管有刮痕、右側腳踏板右側邊緣有刮痕，此有現場車損照片八張在卷可
        稽（見九十年度相字第七七二號卷，下稱相驗卷，第十一頁、第十三至十四
        頁）。而被告亦供稱：被害人騎乘機車同向擦撞其所駕駛之自小貨車等語，
        且前開自小貨車停放之位置係在慢車道，左前輪距離外側快車道之白色分隔
        線四十公分，左後輪距離該分隔線五十公分，被害人機車在外側快車道地面
        留下斷續留下刮地痕，機車倒地之位置在外側快車道距離前開自小貨車停放
        處約二十六公尺處，被害人在慢車道留下血漬，被害人之眼鏡散落於外側快
        車道，安全帽則散落於內側快車道處，而前開自小貨車左後視鏡之鏡框在撞
        擊後，往順時針方向旋轉，鏡框左側往前移，後視鏡之碎片則掉落在自小貨
        車車頭左側附近之慢車道與外側快車道之間，此亦有現場照片十二張及道路
        交通事故調查報告表所繪之事故現場圖一份在卷可參（見相驗卷第一一至一
        四頁、第八頁），足見被害人之機車與被告所駕駛之自小貨車係同向行駛，
        二車在慢車道與外側快車道分隔白線附近發生擦撞，碰撞點在自小貨車之前
        半段，且被害人機車之速度較快，被害人之機車擦撞後，往左前方之外側快
        車道偏移。
  （三）上開自小貨車停止之位置，左前輪距離外側快車道白色實線四十公分，左後
        輪距離外側快車道白色實線五十公分，已如前述，而由現場照片觀之，該自
        小貨車之車頭部位亦確實較向左而偏向外側快車道白色實線（見相驗卷第一
        一頁編號一照片），被告對此雖以事故現場圖顯示自小貨車右前輪、右後輪
        均距離道路邊線三十公分為由，辯稱：現場道路應有縮減，照片顯示之情況
        非真實，自小貨車應係平行停放云云，惟由照片觀之，自小貨車頭確實有向
        左偏移之情形，被告空言指責現場照片所示情形不可信，實難採信。況證人
        即現場處理之警員甲○○證稱：道路應無縮減之情形等語（見本院卷第一九
        三頁）；且由現場照片觀之（見相驗卷第一一頁），現場係一直線道路，外
        側快車道白色邊線，未見有縮減情形，而現場路況亦無縮減之必要，故外側
        快車道之白線應無縮減之情事，反而慢車道與道路邊緣間之邊線，因路面柏
        油鋪設之邊緣難以平整（見相驗卷第一一至一二頁照片），之間或有些微差
        距，自小貨車右側前後車輪與慢車道、道路邊緣邊線之距離相同，未必即表
        示車子係平行停放，因此，被告前述辯解應不可信。又被害人所騎乘之機車
        在擦撞後，係右側倒地，右側車身及排氣管處與地面產生刮地痕，擦撞後機
        車並向左前方滑出約二十五公尺，倒在外側快車道上，機車倒地之位置與自
        小貨車停止之位置夾角甚小，自小貨車及機車在現場均未留有煞車痕，此經
        證人甲○○證述屬實（見本院卷第一九頁），並有車損照片四張及現場照片
        六張及前開道路交通事故調查報告表所繪之現場圖一份在卷可參（見相驗卷
        第一一至一二頁；第八頁），此顯示被害人之機車在擦撞時，曾遭由右往左
        之力量撞擊，且該向左之力量不強，參酌證人戊○○證稱：其在與被告通話
        時，被告提及因剛才在開車，所以無法接電話，因此停在路邊回電等語（見
        本院卷第二０四頁），堪認被告在車禍發生當時，應係駕駛前開自小貨車停
        在路旁回電後，欲起步向左切入外側快車道行駛，因而肇事。
  （四）被告雖辯稱：車禍現場照片與錄影帶顯示，該自小貨車右方向燈仍開啟，左
        前車輪未見有碾壓後視鏡玻璃碎片之痕跡，且輪胎上之刮痕為直線，並非不
        規則狀，且在車禍發生當時，其與證人戊○○正在通話，通話中發生本件車
        禍，由戊○○之證詞與上開跡證，可見自小貨車並未移動云云，惟查：
    １、該自小貨車之正後方、左後側車身，均未見擦撞痕跡，直至左側中段油箱及
        油箱上方附近車身及左後視鏡才出現擦撞痕跡，而被害人之機車則在右側腳
        踏板旁黑色塑膠及排氣管有摩擦痕，且經比對，被害人機車右側把手高度與
        自小貨車左側油箱上方車體擦痕之高度、機車右後方排氣管藍色刮痕之高度
        與自小貨車左前車門下方擦痕之高度大致相符，此經證人即現場處理之警員
        甲○○、進行採驗之警員乙○○、鄭昭文證述明確（見本院卷第一九一頁、
        第一九五至二００頁），並有嘉義縣警察局朴子分局陳宗亨車禍致死案採驗
        記錄一份及照片二十張在卷可佐（見相驗卷第一三至一四頁；第四三至五二
頁，另採驗記錄中機車、自小貨車之左右側，均係以由車頭面向車尾為準，
        與本判決所謂左右側係以由車尾面向車頭為準者不同，此業經證人乙○○、
        鄭昭文敘明在卷），足見被害人機車與被告自小貨車發生擦撞之擦痕並非持
        續，而係片段。設若被告所辯為真，則本件車禍發生情形不外：
    （１）被害人先失控而自行向右擦撞自小貨車：
          此時被害人機車必有一向右之力量，機車之右把手必先接觸自小貨車，接
          觸後，機車車頭必然因右把手受此作用力而往右偏移，如此一來，被害人
          之機車必然會在自小貨車左側車體留下持續向前之刮痕，且機車右前方靠
          近車頭部位應該會有明顯之撞擊痕跡，然本件自小貨車左側車體之刮痕並
          未持續，且機車車頭附近並未見受損；
    （２）被害人機車係先自行擦撞自小貨車後，立刻向左拉離，造成斷續之擦痕：
          此時以被害人車禍應變時間之短促及機車受有一向左之強大拉力，機車應
          向左側傾倒後滑行，然如前所述，本件被害人機車左側並無損害，反而在
          機車右側有因滑行受損之痕跡，顯然機車係往右側傾倒滑行；
          因此，被告所辯與現場跡證所顯示之狀況不符，難以採信。
    ２、被告與證人戊○○之間在本件發生車禍前後確有通聯之情除據證人戊○○證
        述在卷外，並有通聯紀錄在卷可佐。惟證人戊○○於本院審理時證稱：第一
        次（即車禍發生前後）被告打電話給他時，講話很急，並說有事再聯絡便掛
        斷，在電話中未聽見碰撞聲，被告亦沒有提到車禍發生之情形，後來在派出
        所時才打電話說發生車禍等語（見本院卷第二０三至二０四頁），足見證人
        戊○○並非現場目擊之人，並未聽聞車禍發生狀況，其證言僅可證明本件車
        禍係在其與被告通話時發生，並無法證明在車禍發生當時，被告所駕駛之自
        小貨車係在停止或移動狀態。
    ３、車禍現場顯示自小貨車右方向燈仍開啟，車輪未見有碾壓後視鏡玻璃碎片之
        痕跡，左前輪之刮痕為直線，並非不規則狀之情，有現場照片四張在卷可佐
        （見相驗卷第一三至一四頁）。惟依據現場照片所示（見相驗卷第一三頁）
        ，自小貨車之右方向燈雖開啟，然前車輪並非偏右，可否由右方向燈開啟即
        認定自小貨車未移動，實有疑問。再者，自小貨車左前車輪未碾壓地上後視
        鏡碎片、刮痕非不規則，此僅可證明被害人擦撞自小貨車左前後視鏡瞬間，
        自小貨車之速度幾近靜止（或者為靜止），然此於自小貨車向左切入之速度
        甚慢，在發現被害人擦撞時立即煞車，亦可能發生該情況，且不留下煞車痕
        ，未必自小貨車當時在靜止狀態，因此，本院亦難僅以此即為被告有利之認
        定。
二、按汽車起步前應顯示方向燈，注意前後左右有無障礙或車輛行人，並應讓行駛中
    之車輛行人優先通行，道路交通安全規則第八十九條第一項第六款定有明文。查
    被告於前揭時、地駕駛汽車自應注意遵守上開規定，且依當時天候晴，日間自然
    光線，柏油路面平坦、乾燥，視距良好，有前開道路交通事故調查報告表可考，
    並無不能注意之情事，被告於應注意能注意情況下，駕駛前開自小貨車由慢車道
    起步欲切入外側快車道時，竟疏未注意讓騎乘機車由後方駛至之被害人先行，即
    貿然向左欲進入外側快車道，致令被害人無從防範，因而發生擦撞，致肇本件車
    禍，其有過失甚為灼然，而被害人騎乘機車依規定行駛，應無過失責任。本件車
    禍責任經送中央警察大學鑑定結果，亦認為：甲車駕駛己○○（即被告）由路邊
    起駛前，未讓行進中之乙車（即被害人騎乘之機車）優先通行，致碰撞乙車後造
成乙車駕駛陳宗亨（即被害人）傷重不治死亡，為肇事原因，乙車駕駛無從閃避
    而與之碰撞，應無肇事因素，此中央警察大學九十二年十一月十九日校刑科字第
    ０九二０００四一三二號函與所附之鑑定書一份附於本院卷（見第一三四、一三
    七至一三八頁）可稽。而被害人係因本件車禍死亡，已如前述，是被告之過失行
    為與被害人之死亡結果間顯具有相當因果關係，事證明確，被告犯行洵堪認定。
    至於被告要求再送其他鑑定機關鑑定本件車禍之肇事原因，惟其要求再送鑑定之
    理由與其前開辯解相同，而本院既已認定被告前開辯解不可採，應無再送其他鑑
    定機關鑑定之必要。
三、被告係文全商行負責人，平日有必要時，會駕駛自小貨車載運貨物前往客戶，車
    禍發生當時即係送貨至雲林縣北港鎮，業據其於偵查中供陳在卷（見相驗卷第一
    七頁背面、本院卷第二一三頁），係以駕駛為附隨業務之人，其於執行業務中肇
    事致人於死，核其所為係犯刑法二百七十六條第二項之業務過失致死罪。被告肇
    事後，央請莊勝和報警處理，於其犯行未被發覺前，向到場之嘉義縣警察局朴子
    分局松梅派出所警員表明其為肇事者而接受裁判，業據證人即親至現場處理本件
    車禍之嘉義縣警察局朴子分局松梅派出所警員甲○○於本院訊問時及證人莊勝和
    證述無訛（見本院卷第一九四頁、相驗卷第二九至三０頁），應依刑法第六十二
    條前段規定減輕其刑。爰審酌被告應負全部過失責任，被害人無過失，被告肇事
    後雖主動報警處理，然在偵、審過程中，未坦承其過失犯行，且未積極與被害人
    家屬商談和解，對於被害人家屬心理上所生之傷害程度不輕，被告並無前科，有
    台灣高等法院被告全國前案紀錄表一份在卷可查，素行尚佳等一切情狀，量處如
    主文所示之刑。
據上論斷，應依刑事訴訟法第二百九十九條第一項前段，刑法第二百七十六條第二項
、第六十二條前段，罰金罰鍰提高標準條例第一條前段，判決如主文。
本案經檢察官朱介斌到庭執行職務。
中      華      民      國    九十三    年      三      月     十二     日
                                      臺灣嘉義地方法院交通法庭
                                        審判長  法  官  許兆慶
                                                法  官  廖政勝
                                                法  官  林坤志
右正本證明與原本無異。
如不服本判決，應於判決送達後十日內向本院提出上訴狀( 應附繕本 )。
中      華      民      國    九十三    年      三      月     十二     日
                                                書記官  黃意雯
附錄論罪法條：
刑法第二百七十六條第二項
從事業務之人，因業務上之過失犯前項之罪者，處五年以下有期徒刑或拘役，得併科
三千元以下罰金。
